臺灣高等法院交通事件裁定　　　　　　 96年度交抗字第802號
抗　告　人
即受處分人　甲○○
上列抗告人因違反道路交通管理處罰條例案件，不服臺灣臺北地
方法院96年度交聲字第551號，中華民國96年9月3日所為裁定（
原處分案號：麻監裁罰字第裁75-AEV407737號），提起抗告，本
院裁定如下：
    主  文
抗告駁回。
    理  由
一、抗告意旨略以：(一)證人謝翊佳於原審證述：她是坐在車內駕
    駛座看後照鏡，恰巧看到案發地點當時的號誌狀況。惟查證
    人是坐在車內看後照鏡，後照鏡高度100公分，號誌燈高度
    450公分，且證人之車係停在距223巷口號誌燈前方約15公尺
    處之距離，絕對看不到後方之號誌，證人似猜測而已。(二)證
    人在前審法院稱是親眼看到車禍發生，後經前審審判長提示
    證人警詢筆錄方改稱，聽到聲音才發現，前後矛盾，可知證
    人根本沒有確實注意到當時之號誌。(三)證人稱是坐在車內看
    後照鏡看到忠孝東路西向東之號誌「直行及右轉起亮」時，
    計程車由西向西迴轉，因為證人之車係停在忠孝東路四段之
    北側（車頭朝西），由後照鏡往東看（即往後看）是看不到
    號誌的，因為忠孝東路之號誌是單面號誌，只供東向西行駛
    車輛使用，證人是坐在車內且車輛停在北側，又如何能看到
    號誌？故請求予以撤銷原裁定等語。
二、原審裁定意旨略以：抗告人即受處分人於民國96年2月28日3
    時30分許，駕駛車牌號碼2B-033號營業小客車，行駛道路轉
    彎時，未依號誌指示左轉之違規事實，業經目擊證人謝翊佳
    到庭證述無訛。原處分機關遂依道路交通管理處罰條例第48
    條第1項第2款、第63條第1項第1款（裁決書漏列第1項第1款
    ）及道路交通管理事件統一裁罰基準表規定裁罰受處分人最
    低罰鍰新臺幣（下同）600元，並記違規點數1點，核無違誤
    ，本件聲明異議為無理由，應予駁回等語。
三、經查：
(一)按汽車駕駛人轉彎時，有不依標誌、標線、號誌指示，處60
    0元以上1,800元以下罰鍰，並予違規記點1點，道路交通管
    理處罰條例第48條第1項第2款、第63條第1項第1款定有明文
    。
(二)本件抗告人駕駛車號2B-033營業小客車，於上開時、地，因
    紅燈迴轉而未依號誌指示行駛，與案外人張議聰所駕駛車號
    DP-5961 號自用小客車發生擦撞，而為臺北市政府警察局大
    安分局交通分隊（下稱原舉發機關）警員曾宏政以受處分人
    違反道路交通管理處罰條例第48條第1項第2款規定掣單舉發
    。嗣抗告人於應到案日期前申訴，原處分機關調查結果，仍
    認抗告人有上開違規行為，乃於96年5月7日予以裁罰，有舉
    發違反道路交通管理事件通知單、違反道路交通管理事件裁
    決書（麻監裁罰字第裁75-AEV407737號）各1紙附卷可稽。
(三)抗告人雖以前詞置辯，惟上揭違規之事實，業據目擊證人謝
    翊佳於原審結證稱：案發時，因搭乘我男友車號8795-QA自
    用小客車到案發地點，臨時停車在臺北市○○○路○段223
    巷口，案發時我坐在駕駛座上等男友，往後看後照鏡，恰巧
    有看到案發地點的號誌狀況，我注意到的時候是計程車要在
    案發地點迴轉，案發地點的路口是要等待左轉號誌燈亮起時
    才能左轉或迴轉，計程車迴轉時左轉號誌燈沒有亮，另外1
    台直行車因為他的行進方向是綠燈，所以，直行車在直行時
    就與該部迴轉的計程車相撞。因我聽到聲音才看，相隔不會
    超過1秒鐘等語。謝翊佳上開證言，係經具結擔保其供述之
    真實性並在負擔偽證罪之心理處罰狀態下為之，且其與抗告
    人素不相識，應無甘冒偽證重罪之風險，虛構違規事實或設
    詞誣攀抗告人之理。是謝翊佳所證尚足採認。再交通號誌之
    燈號轉換，均有2至3秒秒差淨空道路之設計，此為法院職務
    上已知之事項，以證人謝翊佳上開所言及抗告人所自承，抗
    告人係於案發路口迴轉時旋與張議聰所駕駛車輛相撞，若此
    ，證人謝翊佳雖未見到抗告人越過案發路口停止線時之該向
    號誌狀況，且無法觀察到（如下述）張議聰車輛行進方向之
    號誌，但證人既是在聽到撞擊聲音後1秒內，立即注意當時
    的案發路口抗告人車輛行進方向交通號誌狀況及張議聰、抗
    告人車輛之相對位置，則回溯抗告人迴轉時案發路口之號誌
    ，自屬不得迴轉。雖證人謝翊佳前後對於聽到碰撞聲方發現
    或親眼目睹案發過程前後有稍不一，然其對於抗告人在左轉
    號誌尚未亮即逕行迴轉之陳述，自始至終均一致，且證人謝
    翊佳於案發當時坐於停在臺北市○○○路○段223巷巷口車
    頭朝西之駕駛座上，依道路交通事故現場圖顯示及抗告人所
    提照片，肇事地點之交通號誌為單面，則證人謝翊佳於案發
    當時，理應面朝西，如往後看，應能目視到西往東（即抗告
    人行車方向）之交通燈光號誌，而無法目視到東往西之交通
    號誌，此與證人謝翊佳於警詢時所證相符，證人謝翊佳據此
    推斷案外人張議聰之行車方向交通號誌，亦符合常理，自無
    抗告人所稱無法看到該處交通號誌之情。況自用小客車後照
    鏡雖高度有限，然後照鏡可目視之角度隨標的距離長短而有
    不同廣度，則證人謝翊佳於警詢、原審當庭作證，一再陳稱
    確實目擊案發當時交通號誌，並非無所依憑。從而，抗告人
    所辯，均無足採。
(四)綜上所述，本件事證明確，抗告人確有上揭違規行為，應堪
    認定。原處分機關依據上揭規定，裁處抗告人罰鍰600 元，
    並記違規點數1 點，原裁定予以維持，均無不合。抗告人否
    認違規，所辯顯係事後卸責之詞，不足採信，其抗告為無理
    由，應予駁回。
四、據上論段，應依道路交通案件處理辦法第26條，刑事訴訟法
    第412條，裁定如主文。
中　　華　　民　　國　　96　　年　　10　　月　　24　　日
                  刑事第二庭審判長法  官  呂丹玉
　　                              法  官  林恆吉
                          　　　　法　官  李麗玲
以上正本證明與原本無異。
不得再抗告。
　                                書記官  廖婷璇
中　　華　　民　　國　　96　　年　　10　　月　　25　　日
